【裁判字號】    89,上易,41
【裁判日期】    890216
【裁判案由】    過失傷害
【裁判全文】
臺灣高等法院臺南分院刑事判決                八十九年度上易字第四一號   Ｃ
      上  訴  人
      即  被  告  甲  ○  ○
右上訴人因過失傷害案件，不服臺灣雲林地方法院八十八年度訴字第二九八號中華民
國八十八年十一月十九日第一審判決（起訴案號：臺灣雲林地方法院檢察署八十八年
度偵字第三○三號），提起上訴，本院判決如左：
      主      文
上訴駁回。
甲○○緩刑伍年。
      事      實
一、甲○○於民國（下同）八十七年七月三日晚間十一時許，在雲林縣東勢鄉某一烏
    骨雞店內用餐並與友人一同飲用ＸＯ酒，當時甲○○飲用至少三分一瓶之ＸＯ烈
    酒，酒後駕駛車號為Ｎ五─二四九八號吉普車，搭載乙○○相偕至雲林縣麥寮鄉
    紅毛城ＫＴＶ唱歌，甲○○又飲用啤酒，至翌日即八十七年七月四日凌晨一時許
    ，二人離開紅毛城ＫＴＶ，甲○○明知酒醉後不得駕駛車輛，仍駕駛上開吉普車
    ，乙○○則坐於甲○○右側之前座，於同日凌晨一時四十分許，車行至雲林縣東
    勢鄉○○村○○道路近電力桿台西二五北二○分三分十處時，因二人言語不合，
    發生激烈爭吵，甲○○原應注意車行時速在該路段及郊外道路不得超過六十公里
    ，且依當時天候晴，夜間無照明，路面乾燥、無缺陷，視距良好，並無不能注意
    之情形，竟疏未注意，不但酒醉駕車，且以時速約八十至九十公里之速度超速行
    駛，致方向盤失去控制，連車帶人衝向上開產業道路旁之水溝，致乙○○因之受
    有頭部外傷合併腦幹挫傷及蜘蛛網膜下腔出血，頸椎受合併頸部以下全部癱瘓，
    右眼眶瘀血合併右眼外展神經受損，右側橈骨遠端骨折，兩側腹壁挫傷，肺炎，
    壓力性上消化道出血之重傷害。經甲○○自斜水溝上方之右側車門將乙○○拉出
    送醫救治，且於有偵查犯罪職權之公務員確知其犯罪事實前，自動報警自首其犯
    行，並接受裁判。乙○○經之治療及復健，仍受有四肢癱瘓、發音困難及神經性
    膀胱之重傷害。
二、案經乙○○訴由雲林縣警察局台西分局報告台灣雲林地方法院檢察署檢察官偵查
    起訴。
      理      由
一、訊據上訴人即被告甲○○固坦承於右揭時地酒後駕車發生車禍致告訴人乙○○受
    有如事實欄所示傷害之事實，惟矢口否認有何過失傷害犯行，辯稱：當時時速約
    六十公里，伊沒有酒醉駕車，係因告訴人拉其手及方向盤致車子失控才出事云云
    。
二、惟查被告如何於上開時地，飲用ＸＯ烈酒三分之一瓶，酒後開車，搭載告訴人乙
    ○○至ＫＴＶ唱歌喝啤酒，酒後又駕車搭載告訴人至肇事地點，因酒醉及超速失
    控，衝入產業道路旁水溝，致告訴人受有事實欄所示之重傷害，此據告訴人迭次
    指訴歷歷，並有交通事故調查報告表、現場照片十二張、仁友醫院、高雄榮民總
    醫院診斷證明書及新立護理之家病歷等件附於警局卷及原審卷可稽；且被告於警
    局訊問時自承確實有喝ＸＯ酒（見警局卷第四頁背面），於偵查中供稱：在紅毛
    城ＫＴＶ有喝酒（見偵查卷第八頁背面），於原審供稱：有喝一瓶酒精濃度四十
    之ＸＯ烈酒等語（見原審卷第十七頁、第八十六頁正、反面），顯有酒後駕車肇
    事，使告訴人受傷之事實。又依肇事現場圖，肇事地點為直路，被告車輛衝入路
    旁水溝，路面沒有煞車痕跡，此有肇事現場圖附卷可佐；且被告於警訊中亦自白
    當時車速八十至九十公里（見警局卷第四頁）。按酒精對中樞神經系統有麻醉作
    用，飲用後會造成注意力及反應功能降低，此為眾所周知之事實，故飲酒後駕車
    將有肇事之危險，若非被告飲用烈酒後，旋即駕車而當時有酒醉及超速行駛，豈
    有自己失控而衝入水溝之理。雖當時員警到場未予測試，惟參以被告駕駛前開吉
    普車肇事時所行駛之路段係直路，且依當時天候為晴，夜間雖無照明，惟路面乾
    燥、無缺陷，視距良好，被告竟將車駛離道路，致衝落路旁圳溝內，足見被告飲
    之酒醉程度。至被告所辯稱係告訴人拉伊手及方向盤才造成車子失控，然此為告
    訴人乙○○所否認，亦無任何證據足以證明被告所辯屬實，況告訴人係為被告所
    搭載之車上乘客，苟該車出事，告訴人將無法倖免，是衡諸常情，告訴人要無甘
    冒自身安危，強拉駕駛人之手及汽車方向盤之理；又被告肇事時車速約在八十至
    九十公里左右，已據被告於警訊中承認無誤，被告於原審審理時先稱當時時速約
    六十公里，後又改稱未注意當時時速多少，其事後翻異前詞，所辯無酒醉駕車及
    無過失，顯係事後飾卸之詞，均不足採。
三、按行車速度，依標誌之規定，無標誌在郊外道路時速不得超過六○公里；又按飲
    酒後吐氣所含酒精成分超過每公升零點二五毫克以上者，不得駕車；道路交通安
    全規則第九十三條第一項第一款、第一百十四條第二款分別定有明文。被告駕車
    自應注意上述道路交通安全規定，且依當時天候為晴，夜間雖無照明，然路面乾
    燥、無缺陷，視距良好，並無不能注意之情形，且依當時情形又非不能注意，竟
    疏不注意，仍然酒醉駕車並超速駕駛，有違前開交通安全法令，以致肇事，使告
    訴人乙○○因之受有上開之傷害。又告訴人因本件車禍致四肢無力，發音困難，
    神經性膀胱，經鑑定為終身殘障，有高雄榮民總醫院診斷證明書在卷可佐（見原
    審卷第四十七頁），顯為重大不治或難治之重傷害，被告顯有過失，且其過失行
    為與告訴人之重傷害結果間，具有相當因果關係，其犯行應堪認定。
四、按「服用毒品、麻醉藥品、酒類或其他相類之物，不能安全駕駛動力交通工具而
    駕駛者，處一年以下有期徒刑、拘役或三萬元以下罰金。」刑法第一百八十五條
    之三固定有明文。惟查該法條係在八十八年四月二十一日所增定，為舊法所無，
    且係在被告行為後，是本件尚無新舊法比較之問題，而無適用新法之餘地，合先
    說明。核上訴人即被告所為，係犯刑法第二百八十四條第一項後段之過失致重傷
    害罪。又告訴人因本件車禍受傷，致其身體受有四肢癱瘓、聲帶麻痺，發聲困難
    並產生神經性膀胱等重大不治或難治之重傷害。公訴人認為被告係犯刑法第二百
    八十四條第一項前段傷害罪，尚有未洽，應變更起訴法條。被告為汽車駕駛人，
    酒醉駕車肇事，因而致人受重傷，依法應負刑事責任，應依道路交通管理處罰條
    例第八十六條第一項之規定加重其刑二分之一。按刑法第六十二條所謂「自首」
    祇以犯人在犯罪未發覺之前，向該管公務員申告犯罪事實，並不逃避接受裁判已
    足。又刑事訴訟採職權主義，不能期待被告自己證明自己犯罪，因之，自首者於
    自首後，縱又為與自首時不相一致之陳述甚至否認犯罪，仍不能動搖自首之效力
    （最高法院七十年台上字第六八一九號判例參照）。查被告於事後即向警報案接
    受偵訊並坦承肇事，有前揭事故調查報告表可按，被告於肇事後已自首，雖於原
    審及本院審理中否認有過失行為，惟仍不影響其自首之效力，爰依自首之規定減
    輕其刑。
五、原審以被告罪證明確，因以適用刑事訴訟法第三百條，刑法第二百八十四條第一
    項後段、第六十二條前段，道路交通管理處罰條例第八十六條第一項，罰金罰鍰
    提高標準條例第一條前段等規定。並審酌被告之素行、應負全部過失責任及酒後
    駕車對大眾交通安全危害非輕及被害人自頸部以下全部攤瘓，終生殘障，其往後
    生活起居均須仰賴他人照顧，所受痛若甚鉅，而被告肇事後未坦承，且當時尚未
    賠償被害人等一切情狀，量處有期徒刑八月。本院經核原判決認事用法俱無不合
    ，量刑亦稱妥適，被告上訴意旨以原判決量刑過重，仍執陳詞指摘原判決不當，
    並無可取，為無理由，應予駁回。查被告雖於七十六年間因妨害公務經判處有期
    徒刑二月，於七十六年四月二十日易科罰金執行完畢，已逾五年，有本院被告全
    國前案紀錄表在卷可查，被告於原審判決後即積極與被害人和解，於八十九年一
    月十九日在臺灣雲林地方法院民事庭成立調解，並於八十九年二月十四日已賠償
    部分價款，有臺灣雲林地方法院八十九年度調字第五號調解程序筆錄及收據在卷
    可佐，經此科刑教訓後，應知所警惕諒無再犯之虞，本院認所宣告之刑，以暫不
    執行為適當，併諭知緩刑五年，以勵自新。
六、上訴人即被告經合法傳喚，於審判期日無正當理由不到庭，爰不待其陳述逕行判
    決。
據上論斷，應依刑事訴訟法第三百六十八條、第三百七十一條，刑法第七十四條第二
款，判決如主文。
本案經檢察官李傳來到庭執行職務。
中    華    民    國      八十九      年      二      月      十六      日
                                  臺灣高等法院臺南分院刑事第一庭
                                      審判長法官  鄭    文  肅
                                            法官  王    浦    傑
                                            法官  楊    明    章
右正本證明與原本無異。
不得上訴。
                                      法院書記官  易    慧    玲
中    華    民    國      八十九      年      二      月     十七       日
附錄本判決論罪科刑法條：
刑法第二百八十四條第一項：
  因過失傷害人者，處六月以下有期徒刑、拘役或五百元以下罰金，致重傷者，處一
  年以下有期徒刑、拘役或五百元以下罰金。


司法院資訊處製作；財團法人民間司法改革基金會備份。
